【裁判字號】    99,上易,449
【裁判日期】    990812
【裁判案由】    竊盜
【裁判全文】
臺灣高等法院高雄分院刑事判決         99年度上易字第449號
上  訴  人  臺灣高雄地方法院檢察署檢察官
被      告  乙○○
選任辯護人  余景登律師
被      告  甲○○○
上列上訴人因被告等竊盜案件，不服臺灣高雄地方法院98年度易
字第598 號中華民國99年3 月26日第一審判決（起訴案號：臺灣
高雄地方法院檢察署97年度偵字第4853號），提起上訴，本院判
決如下：
    主  文
原判決撤銷。
乙○○犯共同竊盜罪，共罪，各處有期徒刑伍月，如易科罰金
，均以新臺幣壹仟元折算壹日。應執行有期徒刑壹年，如易科罰
金，以新臺幣壹仟元折算壹日。
甲○○○犯共同竊盜罪，累犯，共罪，各處有期徒刑陸月，如
易科罰金，均以新臺幣壹仟元折算壹日。應執行有期徒刑壹年貳
月，如易科罰金，以新臺幣壹仟元折算壹日。
    事  實
一、甲○○○於民國91年間，因犯竊盜罪，經原審於92年3 月10
    日以91年易字第3250號判處有期徒刑1 年確定，於93年3 月
    30日執行完畢，仍不知悔改。又與乙○○2 人共同意圖為自
    己不法所有，基於竊盜之犯意連絡，分別於民國96年6 月14
    日下午3 時許、6 月15 日 上午9 時許、6 月18日上午9 時
    許等，透過不知情之善星企業有限公司（下稱善星公司）負
    責人盧誌豐以電話聯繫方式，僱用善星公司之不知情之司機
    吳秉文（另經臺灣高雄地方法院檢察署檢察官為不起訴處分
    ），由吳秉文駕駛大貨車前往高雄縣大寮鄉○○路加油站等
    約定地點會合後，前往載運廢鐵至他處販售。乙○○、甲○
    ○○等人與不知情之吳秉文聯繫會合後，乙○○、甲○○○
    指示由吳秉文駕駛車號ZY-859號營業用大貨車前往由郭玉美
    實際經營，而設於高雄縣大寮鄉○○路88巷46號之倉庫，因
    吳秉文不知乙○○、甲○○○係要竊取郭玉美之廢鐵，即依
    據乙○○、甲○○○等之指示以上開營業用大貨車上之吊臂
    竊取郭玉美所有置於該處之廢五金，每次約10公噸，3 次合
    計約30公噸。得手後，吳秉文再依照乙○○、甲○○○之指
    示載運廢鐵至王昆業（另經同署檢察官為不起訴處分）所經
    營設於高雄縣大寮鄉大寮村地號633 、644 號之歐本環保企
    業行（下稱歐本企業行）及張登貴（另經同署檢察官為不起
    訴處分）所經營設於高雄市小港區○○○路60號之利隆興業
    股份有限公司（下稱利隆公司）販售。王昆業、張登貴等人
    ，不知上開被告乙○○、甲○○○指示吳秉文所載來之廢五
    金係贓物，即以每公斤新臺幣（下同）9 至11元不等之價格
    予以收購。嗣乙○○、甲○○○、吳秉文等人於96年7 月14
    日11時20分許，再次以上開手法前往高雄縣大寮鄉○○段潮
    州寮小段6412之0000號地號竊取被害人劉碧靜之鐵板模7 塊
    之際，為警查獲（按該案件已經警方另行移送偵辦，其中吳
    秉文部分，已經同署以96年度偵續字第69號不起訴處分確定
    ；乙○○部分，則另行簽分偵辦中），始循線查悉上情。
二、案經高雄縣政府警察局林園分局移送臺灣高雄地方法院檢察
    署檢察官偵查起訴。
    理  由
甲、程序部分：
一、按被告以外之人於偵查中向檢察官所為陳述，除顯有不可信
    之情況者外，得為證據，刑事訴訟法第159 條之1 第2 項定
    有明文。本件證人吳秉文、黃朝軍於檢察官偵查中具結後所
    為之證述，並無何顯不可信之情況，依上說明，其於偵查中
    之證言自均具有證據能力。
二、按被告以外之人（包括證人、鑑定人、告訴人、被害人及共
    同被告等）於審判中有滯留國外或所在不明而無法傳喚或傳
    喚不到者，其於檢察事務官、司法警察官或司法警察調查中
    所為之陳述，經證明具有可信之特別情況，且為證明犯罪事
    實之存否所必要者，得為證據，刑事訴訟法第159 條之3 第
    3 款定有明文。本件證人張登貴、郭玉美經原審合法傳喚、
    拘提，均未於審理期日到庭，有送達回證、拘提報告、回函
    等附卷可稽（參原審二卷第80～83、134 ～137 頁）；審酌
    上開證人張登貴、郭玉美於警詢時之陳述，因距犯罪時點尚
    近，係就親身經歷予以描述，並就詢問內容，均能清楚詳細
    回答中所述各情，且係出於自由意志而為陳述，復無證據顯
    示製作筆錄之員警有以強暴、脅迫、利誘、詐欺、疲勞訊問
    、違法羈押或其他不正方法取供之情事，即警詢過程尚無違
    法失當之處，足認證人張登貴、郭玉美於警詢時之陳述，顯
    具有可信之特別情況，且為證明犯罪事實之存否所必要，依
    前揭規定，上開證人於警詢時之陳述自有證據能力。
三、按被告以外之人（包括證人、鑑定人、告訴人、被害人及共
    同被告等）於審判外之陳述雖不符刑事訴訟法第159 條之1
    至之4 等4 條之規定，而經當事人於審判程序同意作為證據
    ，法院審酌該言詞陳述或書面陳述作成時之情況，認為適當
    者，得為證據。而當事人、代理人或辯護人於法院調查證據
    時，知有前項不得為證據之情形，而未於言詞辯論終結前聲
    明異議者，視為有前項之同意，刑事訴訟法第159 條之5 定
    有明文。查證人王昆業於偵查中未經具結之證述，被告乙○
    ○及辯護人於本院審理時不爭執，且未於言詞辯論終結前聲
    明異議，本院審酌上開證述作成時，並無不法之情事，認為
    適當，依刑事訴訟法第159 條之5 第2 項規定，自有證據能
    力，得為證據。
四、卷附照片，係傳達照相當時現場情況，而透過照片傳達情形
    與現場實況在內容上之一致性，透過機械之正確性加以保障
    ，即照片並不存在人對現實情形之知覺、記憶所經常發生的
    表現錯誤，是認照片之性質係非供述證據，並無傳聞法則之
    適用，且亦別無證據證明上開蒐證照片有經偽造、變造或不
    法之情形，自有證據能力。
乙、實體部分：
一、訊據被告乙○○矢口否認有共同犯上開3 次竊盜犯行，辯稱
    ：因其朋友「阿忠」要僱車載運廢鐵，其方於97年7 月9 日
    以其所有0000000000號行動電話聯絡吳秉文幫忙載運，其僅
    有該次叫車紀錄，起訴書所述3 次時、地竊取廢鐵之行為其
    從未參與云云。被告甲○○○未於本院審理時到庭，惟據原
    審訊據被告甲○○○矢口否認有上開竊盜犯行，辯稱：其未
    曾使用0000000000號行動電話門號，亦未曾叫吳秉文前往上
    述時、地竊取廢鐵，吳秉文可能認錯人了云云。經查：
  (一)證人吳秉文分別於96年6 月14日下午3 時許、6 月15日上午
    9 時許、6 月18日上午9 時許，受人僱用駕駛車號ZY-859號
    營業用大貨車前往被害人郭玉美經營設在高雄縣大寮鄉○○
    路88巷46號之倉庫，並以上開營業用大貨車上之吊臂吊取郭
    玉美所有置於該處之廢五金，每次約10公噸，3 次合計約30
    公噸後，即載運廢鐵至證人王昆業所經營設於高雄縣大寮鄉
    大寮村地號633 、644 號之歐本環保企業行及張登貴所經營
    設於高雄市小港區○○○路60號之利隆興業股份有限公司販
    售之事實，業據證人吳秉文於偵查及原審審理時證述明確（
    參偵卷第13、14頁，原審二卷第38～40頁），核與證人即被
    害人張登貴、郭玉美於警詢時，證人王昆業於偵查中之證述
    相符（參警卷第24～25、27～29頁，偵卷第22～23頁），是
    此部分之事實，已足認定。
  (二)證人吳秉文於偵查中及原審審理時又證述：伊所以於上開時
    、地，前往郭玉美前揭倉庫載運廢鐵，係受持0000000000號
    行動電話之乙○○及持0000000000號行動電話之甲○○○所
    僱用，當時乙○○以上開電話與其聯繫會合地點後即駕駛黑
    色三菱自小客車引領其前往，甲○○○則駕駛白色「你愛他
    」自小客車在郭玉美上開倉庫等待，二人隨即在現場指揮其
    夾取廢鐵，事後分別指示其前往歐本企業行及利隆公司販售
    廢鐵，並由乙○○或甲○○○支付載運廢鐵之車資。伊原本
    不認識乙○○，只在夾廢鐵時才見到，其見過被告乙○○5
    次，被告甲○○○1 次等語明確（見偵卷第14、15頁、原審
    二卷第38-40 頁）。由上觀之，吳秉文非僅與被告2 人單純
    照面，而係在夾取整車10公噸重廢鐵之期間，雙方有互動、
    交談，歷經數次之往來，吳秉文豈有不識對方之可能，況吳
    秉文是受僱之一方，理應更會熟識雇主，足認證人吳秉文得
    以辨識被告2 人之容貌、體型及舉止，要屬無疑。從而，承
    辦警員黃華昌依據吳秉文提供之上開號碼及其同事偵辦他案
    之情資，因而調取被告乙○○、甲○○○之口卡片供證人吳
    秉文辨認等情，又據證人黃華昌於原審審理時結證明確（見
    原審二卷第240 、241 頁）。如前所述，吳秉文原即認識被
    告2 人，縱僅依被告2 人之口卡片辨認，未採「真人列隊指
    認」（或選擇式指認）之方式為之，實無誤認之虞，且被告
    乙○○所使用之交通工具為黑色三菱牌自用小客車，被告甲
    ○○○所使用之交通工具為白色「你愛他」車型，均核與證
    人吳秉文之指證相符，又證人吳秉文於警詢時並未指認行動
    電話門號0000000000號登記人黃朝軍為本件之行為人，足見
    證人吳秉文對於其已認識之被告2 人確無誤認之可能，其證
    詞應屬真實可採。
  (三)證人即吳秉文之老闆盧誌豐於原審審理時結證：本件係其接
    獲以0000000000號、0000000000號行動電話門號之人來電，
    對方自稱「黃先生」、「許先生」，並表明係利隆公司介紹
    而來委託其公司載運廢鐵，遂由吳秉文駕車依「黃先生」、
    「許先生」之指示載運廢鐵等語明確（見原審二卷第57至59
    頁）。證人盧誌豐係以出租、駕駛大型貨車為業，本於積極
    經營事業之必然，對於其顧客資料，本會盡可能熟記，故盧
    誌豐對於「黃先生」、「許先生」之聯絡電話，應無記憶錯
    誤之可能，自屬可採。至行動電話0000000000號登記人即證
    人黃朝軍於原審審理時雖證述：該門號係其所申請沒錯，但
    其並不認識在場的被告乙○○、甲○○○，也沒有提供上開
    門號予乙○○、甲○○○使用，其不清楚為何上開門號會與
    乙○○、吳秉文等人持有之手機門號有通聯紀錄，可能係朋
    友借用其行動電話撥打所致，至於是哪位朋友所借用已不清
    楚，又該門號已於96年8 月5 日因遺失而經其親自前往掛失
    等語（見原審二卷第236-238 頁）。然證人黃朝軍亦無法排
    除於上述時間，有將上開行動電話借予被告2 人使用之可能
    ，是證人黃朝軍上開證詞，亦難採為有利於被告等之認定。
    此外，復有現場照片30張附於警卷第47至52頁可稽。
  (四)綜上所述，被告等所辯上情，無非卸責之詞，不足採信。本
    件事證明確，被告等之犯行，均堪認定。
二、核被告等上述3 次竊盜之犯行，均係犯刑法第320 條第1 項
    之竊盜罪。公訴人認被告等上述3 次竊盜犯行，均係結夥另
    一不詳姓名之成年女子而為之，因認被告等所為，均係犯刑
    法第321 條第1 項第4 款之加重竊盜罪。惟查本件竊盜之現
    場，固有一不詳姓名之成年女子在場，但查尚無證據足證該
    女子有參與本件之犯罪之行為，起訴法條尚有未恰，惟起訴
    之基本事實同一，本院自得變更檢察官起訴法條，予以審判
    。又被告等間，就上述3 次竊盜犯行，均有犯意聯絡及行為
    分擔，均為共同正犯。又被告等以上所犯3 罪間，犯意各別
    ，行為互殊，應予分論併罰。又被告甲○○○於91年間，因
    犯竊盜罪，經原審於92年3 月10日以91年易字第3250號判處
    有期徒刑1 年確定，於93年3 月30日執行完畢，此有臺灣高
    等法院被告前案紀錄表在卷可稽。茲於前案執行完畢後，5
    年以內再犯本件有期徒刑以上之本罪，為累犯，應依刑法第
    47條第1項規定，加重其刑。
三、原審未予詳查，遽為被告等無罪之諭知，尚有未當。公訴人
    上訴意旨，執此指摘原判決不當，為有理由，自應由本院將
    原判決撤銷改判。審酌被告等為圖不法之犯罪動機、目的、
    手段，犯後均未坦承犯行，態度非佳，且所犯情節及犯罪所
    生之危害非輕，及被告甲○○○有上開累犯以外之竊盜前科
    ，素行不佳等一切情狀，分別量處如主文第2 、3 項所示之
    刑，並定其應執行刑及諭知易科罰金之折算標準，以資懲儆
    。
四、被告甲○○○經合法傳喚，無正當理由不到庭，爰不待其陳
    述逕行判決。
據上論斷，應依刑事訴訟法第369 條第1 項前段、第364 條、第
299 條第1 項前段、第300 條、第371 條，刑法第28條、第320
條第1 項、第47條第1 項、第41條第1 項、第51條第5 款，刑法
施行法第1 條之1 ，判決如主文。
本案經檢察官蔡國禎到庭執行職務。
中    華    民    國    99    年    8     月    12    日
                  刑事第七庭    審判長法  官  莊飛宗
                                      法  官  蔡廣昇
                                      法  官  謝宏宗
以上正本證明與原本無異。
本件不得上訴。
中    華    民    國    99    年    8     月    13    日
                                      書記官  蘇恒仁
附錄本件論罪科刑法條：
刑法第320條第1項
意圖為自己或第三人不法之所有，而竊取他人之動產者，為竊盜
罪，處5 年以下有期徒刑、拘役或5 百元以下罰金。

司法院資訊處製作；財團法人民間司法改革基金會備份。
